【裁判字號】    95,訴,8737
【裁判日期】    951019
【裁判案由】    清償借款
【裁判全文】
臺灣臺北地方法院民事判決              95年度訴字第8737號
原      告    台灣中小企業銀行股份有限公司
法定代理人    丁○○
訴訟代理人    丙○○
被      告    乙○○
              甲○○
上列當事人間請求清償借款事件，本院於民國95年10月5日言詞
辯論終結，判決如下：
    主    文
被告乙○○應給付原告新臺幣壹拾萬零捌佰捌拾貳元，及其中新
臺幣玖萬仟伍佰玖拾陸元，自民國九十五年七月八日起至清償
日止，按年息百分之十七計算之利息，暨自民國九十五年七月八
日起至清償日止按月計收新台幣陸佰元之違約金。
被告乙○○應給付原告新臺幣肆萬陸仟陸佰陸拾伍元，及自民國
九十五年三月二十七日起至清償日止，按年息百分之十五計算之
利息。
被告乙○○及甲○○應連帶給付原告新臺幣玖拾萬柒仟捌佰玖
拾貳元，及自民國九十五年三月三日起至清償日止，按年息百分
之七點五二五計算之利息，並自民國九十五年四月二日起逾期六
個月以內部分，按上開利率百分之十，逾期超過六個月以上者，
按上開利率百分之二十計算之違約金。
訴訟費用由被告乙○○及甲○○連帶負擔十分之八，餘由被告乙
○○負擔。
    事實及理由
壹、程序方面：本件依兩造所訂微型企業創業貸款契約書第17條
    及樂透貸信用貸款約定書第14條等約定，均合意由本院為第
    一審管轄法院，故本院有管轄權。又被告乙○○未於言詞辯
    論期日到場，核無民事訴訟法第386條所列各款情形，爰依
    原告之聲請，由其一造辯論而為判決。
貳、實體方面：
一、原告起訴主張：
(一)、被告乙○○於民國93年8月間、94年9月間與原告訂立信用卡
    使用契約，並領用原告發行之MASTER COMBO晶片卡、VISA信
    用卡，卡號為：0000-0000-0000-0000、0000-0000-0000-00
    00號，依約被告即得持上開信用卡於特約商店簽帳消費或預
    借現金，預借現金時，每次須支付預借現金金額1.5％並加
    計新台幣（下同）150元之手績費，但應於當期繳款截止日
    前向原告清償，或以循環信用方式繳付最低應繳金額。又依
    兩造所訂信用卡約定條款第15條之規定，持卡人如未於每月
    繳款截止日前付清當期最低應繳金額或遲誤繳款期限，應計
    付循環信用利息，而各筆循環信用利息之計算，係將各筆得
    計入循環信用本金之帳款，自各筆帳款結帳日之次日起，以
    年息17％計算至該筆帳款結清之日止。違約金採階梯式計算
    ，逾期第一個月違約金100元，第二個月違約金300元，第三
    個月起至清償日止違約金每個月皆為600元。詎被告乙○○
    未依約履行，自95年4月起即未依約繳款，尚欠100,882元未
    為給付，依兩造信用卡約定條款第21條規定，被告乙○○已
    喪失期限利益，應即清償所有未償還之全部款項。
(二)、又被告乙○○復於民國94年9月26日與原告訂立樂透貸信用
    貸款約定書，向原告借款80,000元，約定借款期間自94年
    9月26日起至95年9月26日止，自借款日起，每1個月為1期，
    按期平均攤還6,667元，如未依約按期繳款、借款到期或視
    為全部到期而未立即償還時，則按年息15％計付遲延利息，
    且約定借款人如未依約清償，即喪失期限利益，視同全部到
    期，並合意以本院為第一審管轄法院。詎被告乙○○自95年
    3月26日起即未依約還款，尚欠本金46,665元，及如主文第2
    項所示之利息迄未清償，依雙方上開約定，被告乙○○即喪
    失期限利益，視同全部到期。
(三)、另被告乙○○於93年11月1日邀同被告甲○○為連帶保證人
    ，簽立微型企業創業貸款契約書向原告借款100萬元，約定
    借款期間自93年11月2日起至99年11月2日止，利息扣除政府
    補貼之利息（依郵政儲金一年期定期儲蓄存款機動利率加3
    ％，即年利率4.525％）後，按年利率百分之3％固定計息。
    借款逾期未還款者，被告同意本行得取消優惠利率並改按原
    貸款利率（即百分之3％）加郵政儲金一年期定期儲蓄存款
    機動利率（即1.525％）加百分之3％，即年利率7.525％固
    定計息，自實際撥款日起，依年金法按月攤還本息，遲延履
    行時，除仍按上開利率計息外，逾期在6個月以內者，按上
    開利率10％，逾期在6個月以上者，按上開利率20％加計違
    約金，如未依約清償，喪失期限利益，視同全部到期，且合
    意以本院為第一審管轄法院。詎被告乙○○自95年4月2日起
    即未依約還款，尚欠本金937,892元，及如主文第3項所示之
    利息與違約金迄未清償，依雙方上開約定，被告乙○○即喪
    失期限利益，視同全部到期；而被告甲○○為連帶保證人，
    自應負連帶清償責任。
(四)、爰依消費借貸、連帶保證及信用卡使用契約之法律關係起訴
    請求，並聲明如主文所示。
二、本件被告乙○○未於言詞辯論期日到場，亦未提出書狀作何
    聲明或陳述。被告甲○○到庭稱：雖有於保證書上簽名，惟
    目前無法償還等語，故聲明駁回原告之訴。
三、得心證之理由：
(一)、本件原告起訴主張之事實，已據其提出微型企業創業貸款契
    約書1紙、樂透貸信用貸款約定書1份、電腦應收帳款明細單
    、電腦帳務查詢單、信用卡申請書及約定條款及信用卡消費
    明細表各1份等件為證，其主張核與上開證物相符，而被告
    甲○○對此亦不爭執，是原告主張之事實，堪信為真實。
(二)、按消費借貸之借用人應於約定期限內，返還與借用物種類、
    品質、數量相同之物，民法第478條前段定有明文；又所謂
    連帶保證，係指保證人與主債務人就債務之履行，對於債權
    人各負全部給付之責任者而言，是連帶保證債務之債權人得
    同時或先後向保證人為全部給付之請求。再按遲延之債務，
    以支付金錢為標的者，債權人得請求依法定利率計算之遲延
    利息。但約定利率較高者，仍從其約定利率；當事人得約定
    債務人於債務不履行時，應支付違約金，民法第233條第1項
    、第250條第1項分別定有明文。查本件被告乙○○向原告借
    款，未依約清償，喪失期限利益，視為全部到期，又被告甲
    ○○則為被告乙○○向原告借款之連帶保證人，自應就該部
    分之欠款負連帶保證之債務，另被告乙○○復積欠上開消費
    簽帳款未為清償，均已如前述，揆諸前開說明及規定，被告
    被告乙○○就如主文第1、2項所示之本金、利息及手續費，
    應負清償之責，而乙○○、甲○○就如主文第3項所示之本
    金、利息及違約金，亦應負連帶清償責任。從而，原告依消
    費借貸、連帶保證及信用卡使用契約之法律關係，分別請求
    被告乙○○給付如主文第1、2項所示之本金、利息及手續費
    ，被告乙○○、甲○○連帶給付如主文第3項所示之本金、
    利息與違約金，均為有理由，應予准許。
四、結論：本件原告之訴為有理由，依民事訴訟法第385條第1項
    前段、第85條第2項、第78條，判決如主文。
中    華    民    國    95    年    10    月    19    日
                  民事第二庭  法  官  吳淑惠
以上正本係照原本作成。
如對本判決上訴，須於判決送達後20日內向本院提出上訴狀
中    華    民    國    95    年    10    月    20    日
                              書記官  蔡凱如


司法院資訊處製作；財團法人民間司法改革基金會備份。
